【裁判字號】    95,上訴,305
【裁判日期】    950502
【裁判案由】    毒品危害防制條例
【裁判全文】
臺灣高等法院臺中分院刑事判決         95年度上訴字第305號
上  訴  人
即  被  告  乙○○
                      之113.
                    （另案於台灣台中監獄台中分監執行中）
選任辯護人  楊雯齡  律師
上  訴  人
即  被  告  甲○○
指定辯護人  李尚志  律師
上列上訴人等因毒品危害防制條例案件，不服臺灣臺中地方法院
94年度訴字第2958號中華民國94年12月30日第一審判決（起訴案
號：臺灣臺中地方法院檢察署94年度偵字第11914、11923號；追
加起訴案號：94年度偵字第 15024號），提起上訴，本院判決如
下：
    主  文
原判決關於乙○○販賣第一級毒品部分及甲○○部分均撤銷。
乙○○共同販賣第一級毒品，未遂，累犯，處有期徒刑柒年陸月
。扣案之第一級毒品海洛因陸包（合計淨重零點伍伍公克，包裝
重壹點陸陸公克）沒收銷燬之，外包裝袋陸個沒收。
甲○○共同販賣第一級毒品，未遂，處有期徒刑柒年肆月。扣案
之第一級毒品海洛因陸包（合計淨重零點伍伍公克，包裝重壹點
陸陸公克）沒收銷燬之，外包裝袋陸個沒收。
    事  實
一、乙○○前於民國（下同）89年間因違反毒品危害防制條例案
    件，經原審法院以90年度訴字第63號判處有期徒刑一年二月
    確定，復因違反槍砲彈藥刀械管制條例案件，經同院以92年
    度訴字第 275號判處有期徒刑八月確定，二案併合執行，甫
    於93年8月8日縮刑期滿執行完畢。猶未知悔改，與乙○○ 2
    人均染有施用毒品之惡習，均明知第一級毒品海洛因係屬管
    制之毒品，不得販賣，緣丁○○（施用毒品部分另由檢察官
    偵辦）於94年 7月21日12時許，撥打電話與甲○○接洽購買
    海洛因，並表明願以丁○○所有價值約新臺幣（下同）1、2
    千元之手錶1只向甲○○換取購買海洛因1小包，甲○○與乙○○竟共同基於販賣海洛因以牟利之犯意聯絡，由甲○○與
    丁○○議定交易地點在甲○○位於臺中縣大肚鄉○○路 445
    號 2樓租屋處後方之停車場，並指示丁○○抵達上開停車場
    後撥打乙○○持用之行動電話再行聯絡，乙○○則依甲○○
    指示與丁○○聯絡後，持海洛因 1包前往該停車場交付予丁○○。同日上午12時50分許，乙○○持上開海洛因 1小包抵
    達該停車場，著手販賣海洛因予丁○○、尚未交付之際，為
    警當場逮捕而未遂，並扣得乙○○所持有、丟置地上之海洛
    因 1包；經警由乙○○帶往甲○○上址租屋處，當場查扣毒
    品海洛因 5包（連同上揭之海洛因1包，合計6包淨重0.55公
    克，包裝重1.66公克），甲○○則為逃逸傳訊未獲，迄同年
    8月16日為警在同上租屋處又查獲其持有海洛因及針筒4支（
    由檢察官另案處理），始行到案，經警循線查悉上情。
二、案經彰化縣警察局彰化分局報告臺灣臺中地方法院檢察署檢
    察官偵查起訴及追加起訴。
    理  由
一、訊據上訴人即被告（下稱被告）乙○○僅坦認伊於上揭時、
    地持海洛因 1包前往上開停車場與丁○○見面之事實，惟矢
    口否認有共同販賣海洛因之犯行，辯稱：伊沒有販賣，伊亦
    未居住在該臺中縣大肚鄉○○路445號2樓處所，該處係甲○○租住，當日係去找居住於該處之甲○○，因丁○○打電話
    給甲○○，伊正好在旁邊，丁○○要把手錶還給伊，就再打
    電話給伊，而且伊正要回去，甲○○就叫伊順便拿鑰匙下去
    給丁○○，讓丁○○可以自己上樓，伊身上查獲之海洛因是
    自己要施用，是甲○○幫伊買的，不是要交付給丁○○，丁○○好像是要找甲○○買海洛因云云。上訴人即被告（下稱
    被告）甲○○則矢口否認有共同販賣海洛因之犯行，辯稱：
    該租屋處是伊承租的，與乙○○住在該處，當天早上 8點多
    伊就出去到大世界遊藝場，並不在租屋處，乙○○本來與伊
    一同去大世界遊藝場，後來好像已經回到租屋處，伊在中午
    接到丁○○電話，丁○○要求伊跟乙○○商量是否能先給丁○○，伊跟丁○○說這個伊不能做主，叫丁○○自己找乙○○，丁○○要求伊跟乙○○商量先給他什麼，他沒有講的很
    清楚，但應該是指海洛因，查獲的毒品等物都是乙○○的云
    云。
二、經查：
  (一)上揭犯罪事實，迭據證人丁○○於偵查及原審法院審理時證
    述綦詳，其於偵查中證稱：「（問：查獲前與誰約在被查獲
    地點見面？）與甲○○約的。」、「（問：約甲○○用意？
    ）問他有沒有海洛因，甲○○說有，他叫我在停車場等，就
    在打公共電話處等他，乙○○下來時說是甲○○叫他拿東西
    給我，東西還沒拿到手，警察就拿搜索票要搜索乙○○」、
    「（問：查獲當天為何向甲○○買？）我是要他給我一點海
    洛因，我要以價值1、2千元的手錶跟他交換」、「我意思就
    是要用手錶交換毒品」等語（見94年度偵字第 11914號卷第
    36至38頁）；於原審法院審理時結證稱：「我打電話給被告
    甲○○，對被告甲○○說我在『提藥』，問被告甲○○是否
    有海洛因可以給我施用，甲○○回答叫我在查獲地等，有人
    會拿海洛因下來，後來是被告乙○○下來；我打電話去時，
    是被告甲○○接的，被告甲○○說同意分一點毒品給我施用
    ，叫我先過去，並說到了之後再打另一支手機號碼，我到那
    裡就打另一支手機號碼，是被告乙○○接的，被告乙○○叫
    我在被查獲地點那裡等；我也不知道誰要下來，並沒有提到
    任何人拿鑰匙給我，是叫我在被查獲那裡等，就會有人拿毒
    品給我」、「當日只帶一只自己的手錶，是我自己的手錶，
    不是乙○○的手錶」等語（見原審卷第183至186頁）。雖被
    告甲○○、乙○○空言否認有販賣毒品海洛因予證人丁○○
    之事，被告甲○○辯稱：伊跟丁○○說伊不能做主，叫丁○○自己找被告乙○○云云，暨被告乙○○辯稱：丁○○要還
    給伊手錶云云，然與證人丁○○證述之上開各情，顯有齟齬
    。而證人丁○○於警詢、偵查及原審法院審理時之供述始終
    一致，其與被告乙○○、甲○○之間復無仇隙，自無甘冒偽
    證之重典而設詞誣陷被告甲○○、乙○○於罪之理，且被告
    甲○○、乙○○分別推卸供稱是對方販賣海洛伊予丁○○云
    云，則屬飾卸之詞，應以證人丁○○之證詞為可信。故本案
    證人丁○○係撥打電話予被告甲○○接洽購買海洛因之事，
    而被告甲○○亦予應允，並指示丁○○前往上開查獲地點及
    在抵達後撥打乙○○持用之行動電話再行聯絡，且被告乙○○亦係依被告甲○○指示後與丁○○聯絡而前往上開查獲地
    點等情，即堪以認定。
  (二)被告乙○○又辯稱其僅係受被告甲○○指示至上開停車場交
    付鑰匙及門禁卡予丁○○云云。惟證人丁○○當日因急需毒
    品施用，撥打電話給被告甲○○洽購毒品海洛因，再於抵達
    查獲地點後依被告甲○○指示撥打乙○○持用之另一支手機
    號碼，乙○○即要證人丁○○在查獲地點等候，並沒有提到
    任何人要拿鑰匙給證人丁○○等情，業據證人丁○○證述明
    確，已如前述。再依證人丁○○迭於偵查及原審法院審理時
    證述稱：在查獲前未曾去過搜索地點（即上開臺中縣大肚鄉
    ○○路445號2樓之被告甲○○租屋處），被告甲○○只約在
    停車場，要伊在該處等；不知道被告甲○○等人住哪一間，
    也不知道被告乙○○下來有拿鑰匙等語（見94年度偵字第11
    914號卷第37頁、原審卷第189頁）。則證人丁○○既從未到
    過被告甲○○之上開租屋處，不能確知被告甲○○等人住在
    哪一間，且其當日係因毒癮發作急欲取得海洛因施用，被告
    甲○○、乙○○復已向證人丁○○表明在查獲地點之停車場
    等候即有人下來交付海洛因云云，則依當時之情況，被告甲○○、乙○○二人即無將上址之鑰匙及感應卡等物拿至上開
    停車場交予證人丁○○，並由證人丁○○再自行前往上址之
    必要。再依被告乙○○於偵查中供稱：伊很常去被告甲○○
    之上開租屋處，伊可以自由進出，被告甲○○為了方便其出
    入所以提供上開租屋處之鑰匙及電梯感應晶片供其使用等語
    （見94年度偵字第11923號卷第17頁、見94年度偵字第11914
    號卷第29頁）；被告甲○○於原審法院審理時亦供述及以證
    人身分證述稱：上開租屋處共有兩副鑰匙及門禁卡，伊與被
    告乙○○各有一副等語（見原審卷第171、199頁）；暨本案
    係經彰化縣警察局彰化分局以受搜索人被告乙○○、搜索處
    所臺中縣大肚鄉○○路445號2樓向原審法院聲請搜索票而執
    行搜索時查獲，有原審法院94年度聲搜字第2779號搜索票附
    於彰化縣警察局彰化分局彰警分刑字第0940012805號卷內可
    憑，而證人張錫雄即本案執行搜索之警方人員於原審法院審
    理時結證稱：當日執行搜索前，已在現場跟監一個禮拜左右
    等語（見原審卷第 194頁）；則被告乙○○平日在上址頻繁
    進出，其進出時並須持用大門鑰匙，並以門禁卡（電梯感應
    晶片卡）操作電梯，亦堪認定。綜觀上情，被告甲○○、乙○○ 2人並無將上址之鑰匙及感應卡等物拿至停車場交予證
    人丁○○，再由證人丁○○再自行前往上址之必要，而被告
    乙○○又在上址頻繁進出，並由被告乙○○與被告甲○○ 2
    人分別持用上址之大門鑰匙及門禁卡各 1副，被告乙○○又
    焉可能將其進入所必備之鑰匙及門禁卡，任意交付予僅係前
    來購買毒品海洛因、且從未到過上址之丁○○？又若被告甲○○、乙○○二人茍有意讓證人丁○○前來上開租屋處，亦
    可告知證人丁○○直接前來，而無須大費周章先要求證人丁○○在上開停車場等候，再由被告乙○○前往交付其自己持
    用之鑰匙、門禁卡等物。則被告乙○○所辯上情，實與常理
    有違，難以採信。故被告乙○○前往該停車場與丁○○見面
    當時，確係要將證人丁○○洽購之毒品海洛因 1包交予證人
    丁○○，亦堪以認定。
  (三)至於被告甲○○另辯稱：查獲當時伊不在租屋處，被告乙○○則在上開租屋處，當時伊在大世界遊藝場，早上 8點多就
    出去云云；暨被告乙○○另辯稱：伊並未居住該處，只是查
    獲前一星期經常在該處出入云云。惟本案係由證人丁○○撥
    打電話予被告甲○○洽購海洛因，被告甲○○並予應允，嗣
    由被告乙○○前往前開停車場交付海洛因，已如前述。則被
    告甲○○既係以電話與證人丁○○議定購買海洛因之交易條
    件、交貨地點等事項，則無論其當時是否在上開租屋處，或
    係如其所辯在上開大世界遊藝場，暨被告乙○○是否居住於
    該處，或僅係經常出入等節，均無解於其等共同販賣海洛因
    之罪責。故渠等辯稱上開各情，而否認有本案被訴之犯行，
    亦均屬無據。
  (四)此外，復有海洛因共 6包扣案可資佐證。又上開扣案之海洛
    因 6包，經法務部調查局以化學呈色法及氣相層析質譜儀分
    析法鑑定確係第一級毒品海洛因，淨重0.55公克、包裝重1.
    66公克，有該局94年10月20日調科壹字第12001669 5號鑑定
    通知書 1紙可憑（附原審法院94年度訴字第1607號審理卷第
    99頁）。再佐以海洛因量微價高，而衡諸證人丁○○未曾到
    過被告甲○○、乙○○之上開租屋、出入處，與被告甲○○
    、乙○○當非甚為熟稔，如非有利可圖，被告等豈有無償交
    付海洛因之理，又證人丁○○撥打電話予被告甲○○洽購海
    洛因，並表明以手錶換取購買海洛因之交易條件，被告甲○○始予應允，其等間確係為有對價關係之買賣行為可見，且
    被告甲○○確係基於藉此交易以資牟利之意圖，而由有犯意
    聯絡之被告乙○○交付海洛因予丁○○之事實，亦堪以認定
    。
  (五)綜上所述，被告甲○○、乙○○上開所辯，應係飾卸推諉之
    詞，要無足取。本件事證明確，被告 2人犯行堪以認定，應
    予依法論科。至證人丁○○雖於本院審理中供證：是日打電
    話予甲○○後，再打電話時係乙○○接的，乙○○就拿鑰匙
    下來，並無所謂的毒品買賣，之前所證要以手錶交換海洛因
    乙詞係謂該隻手錶很漂亮要借他帶云云，核與其於警訊、偵
    查及原審審理中供證明顯不符，且其所證之由被告乙○○拿
    鑰匙下來乙詞亦與實情有違，前已詳述，是其於本院審理中
    顯係翻異迴護之詞；又證人丙○○於本院審理中到庭供證曾
    陪同被告甲○○前往看租屋房子乙詞，核與本案上揭事實之
    認定無涉，自均非可採為有利被告 2人之證據，併此敘明。
三、按海洛因為毒品危害防制條例第2條第2項第 1款明定列管之
    第一級毒品，任何人非經許可，不得販賣、運輸、持有。又
    販賣毒品罪，不以販入之後復行賣出為必要，只要以營利意
    思為目的，而有販入或賣出二者之一之行為，即足構成。次
    按犯罪之著手階段，係指行為人為實現犯意而開始實行犯罪
    構成要件之行為而言，販賣毒品，自應以毒販與購毒者就買
    賣毒品之內容有所表示時，應認已經著手販賣毒品之實施（
    最高法院93年度臺上字第 462號裁判意旨參照）。經查，本
    案依現有之證據，客觀上尚無從認被告甲○○、乙○○係基
    於販賣第一級毒品海洛因之意思，而販入第一級毒品海洛因
    。惟被告甲○○與證人丁○○以電話聯繫洽妥販賣第一級毒
    品海洛因予丁○○之交易事項，被告乙○○則經甲○○之指
    示再與丁○○聯絡並前往約定之交貨地點，準備交付海洛因
    予證人丁○○，被告乙○○以上開方式參與甲○○販賣海洛
    因之構成要件行為，以達成販賣第一級毒品之目的，並已著
    手實施販毒行為，嗣未及交付而為警查獲，應論以販賣毒品
    未遂罪。是核被告甲○○、乙○○ 2人所為，均係犯毒品危
    害防制條例第4條第6項、第 1項之販賣第一級毒品未遂罪（
    公訴人認被告2人所犯者係毒品危害防制條例第4條第 1項、
    第5項之罪，應係誤載，附此敘明）。被告2人販賣前持有第
    一級毒品海洛因之低度行為，應為販賣之高度行為所吸收，
    均不另論罪。被告甲○○與被告乙○○間，有犯意聯絡及行
    為分擔，為共同正犯。被告 2人未及交付毒品而未遂，應依
    刑法第26條前段減輕其刑。又被告乙○○前於89年間，因違
    反毒品危害防制條例案件，經原審法院以90年度訴字第63號
    判處有期徒刑1年2月確定，復於91年間因違反槍砲彈藥刀械
    管制條例案件，經同院於92年3月11日以92年度訴字第275號
    判處有期徒刑 8月確定，經合併執行後，甫於93年8月8日縮
    刑期滿執行完畢。此有臺灣高等法院被告全國前案紀錄表及
    臺灣臺中地方法院檢察署刑案資料查註紀錄表各 1份在卷可
    按，其於有期徒刑執行完畢後， 5年以內再犯本件有期徒刑
    以上之罪，係屬累犯，應依刑法第47條之規定就本罪中之併
    科罰金部分加重其刑，法定本刑為死刑、無期徒刑部分則依
    法不得加重其刑。被告乙○○上開刑之加減，依刑法第71條
    第 1項之規定就併科罰金部分先加後減，就法定刑為死刑、
    無期徒刑部分則予減輕其刑。
四、原審予以論罪科刑，固非無見，惟：1.本罪之法定本刑為死
    刑、無期徒刑部分，依法不得加重其刑，原審未察，仍依累
    犯規定就被告甲○○部分加重其刑，用法尚有不當；2.原審
    以扣案海洛因業經鑑定在案，有法務部調查局之鑑定書在卷
    為憑乙節，然偏查全案卷宗並無該鑑定書存卷可查，且審判
    期日時亦未將鑑定書提示、調查，原審逕將該鑑定書引為證
    據，係屬未經合法調查之證據，於法殊有未合（按該鑑定書
    係存附於原審法院94年度訴字第1607號被告乙○○施用毒品
    案卷中第99頁，業經本院調卷查明，本院於審判期日並將該
    案全卷提示、調查）。3.原審就扣案海洛因 6包為沒收銷燬
    之宣告，然就屬供販賣海洛因所用之外包裝袋 6個，漏未依
    毒品危害防制條例第19條第1項規定沒收，亦屬未洽。被告2
    人否認犯行提起上訴雖非可採，固未指摘及此，然原判決既
    有上揭可議，仍屬無可維持，應由本院將原判決撤銷改判。
    爰審酌被告甲○○、乙○○自身染有施用第一級毒品海洛因
    之惡習，明知海洛因具有成癮性，服用後會產生依賴性且戒
    解不易，其無視於國家防制毒品危害之禁令販賣毒品予他人
    ，動機自非良善，除嚴重戕害他人之身心發展，亦對社會安
    全所生危害非輕，暨衡酌本案係由被告甲○○與證人丁○○
    洽妥販賣毒品海洛因之交易事項，被告乙○○係經甲○○指
    示再與丁○○聯絡並前往約定地點交付海洛因之參與程度，
    暨本案海洛因未及交付即為警查獲，惟被告 2人犯後互相推
    卸，難認有悛悔之意，暨被告犯罪之動機、目的、手段等一
    切情狀，分別量處如主文第2、3項所示之刑，以示懲儆。
五、扣案之海洛因 6包（淨重0.55公克、包裝重1.66公克）係查
    獲之第一級毒品，爰依毒品危害防制條例第18條第 1項前段
    之規定，不問屬於犯人與否，均宣告沒收銷燬之。包裝該毒
    品之外包裝袋6個，係被告2人所有供販賣海洛因所用，應併
    依同條例第19條第1項規定沒收。又被告2人因本件販賣毒品
    未及交付，即為警查獲，並未因此獲取任何利益，法院毋庸
    依毒品危害防制條例第19條第 1項規定，諭知沒收或以其財
    產抵償所獲利益。另本件同時在上揭租屋處查扣之含有海洛
    因殘渣袋 5個，因袋中殘留之海洛因，與殘渣袋已無法分離
    ，該殘渣袋應視為毒品之一部份，暨扣案之第二級毒品安非
    他命1包（毛重約0.6公克），固分別屬毒品危害防制條例第
    2條第2項第1、2款所規定之第一、二級毒品，惟因無從認與
    被告甲○○、乙○○所犯上開共同販賣第一級毒品之犯行有
    關，且亦屬被告甲○○、乙○○是否另涉犯違反毒品危害防
    制條例之重要證物，為免他案之重要證物有滅失之虞，以致
    影響偵審程序，本院自無從依毒品危害防制條例第18條第 1
    項前段之規定宣告沒收銷燬之。再另扣案之塑膠夾鍊袋 2包
    、電子微量磅秤2臺、注射針筒25枝及安非他命吸食器1組，
    並無證據證明係被告甲○○、乙○○供本件犯罪所用之物，
    本院亦無從宣告沒收，均併予敘明。
據上論斷，應依刑事訴訟法第369條第1項、第364條、第299條第
1 項前段，毒品危害防制條例第4條第6項、第1項、第18條第1項
前段、第19條第 1項，刑法第11條、第28條、第26條前段、第47
條，判決如主文。
本案經檢察官戊○○到庭執行職務。
中    華    民    國    95    年    5     月    2     日
            刑事第十一庭  審判長法  官  黃  梅  月
                                法  官  林  宜  民
                                法  官  林  欽  章
上列正本證明與原本無異。
如不服本判決應於收受送達後十日內向本院提出上訴書狀，其未
敘述上訴之理由者並得於提起上訴後十日內向本院補提理由書（
均須按他造當事人之人數附繕本）。
                                書記官  巫  彥  佳
中    華    民    國    95    年    5     月    3     日
附錄本案論罪科刑法條：
毒品危害防制條例第四條：
製造、運輸、販賣第一級毒品者，處死刑或無期徒刑；處無期徒
刑者，得併科新臺幣一千萬元以下罰金。
製造、運輸、販賣第二級毒品者，處無期徒刑或七年以上有期徒
刑，得併科新臺幣七百萬元以下罰金。
製造、運輸、販賣第三級毒品者，處五年以上有期徒刑，得併科
新臺幣五百萬元以下罰金。
製造、運輸、販賣第四級毒品者，處三年以上十年以下有期徒刑
，得併科新臺幣三百萬元以下罰金。
製造、運輸、販賣專供製造或施用毒品之器具者，處一年以上七
年以下有期徒刑，得併科新臺幣一百萬元以下罰金。
前五項之未遂犯罰之。
                                                      Ｒ


司法院資訊處製作；財團法人民間司法改革基金會備份。
